【裁判字號】    99,交抗,590
【裁判日期】    990129
【裁判案由】    違反道路交通管理處罰條例
【裁判全文】
臺灣高等法院交通事件裁定             99年度交抗字第590號
抗  告  人
即受處分人  甲○○
上列抗告人因違反道路交通管理處罰條例案件，不服台灣板橋地
方法院，中華民國九十八年十二月十一日所為裁定（九十八年度
交聲字第三八０九號），提起抗告，本院裁定如下：
    主  文
抗告駁回。
    理  由
一、按「汽車駕駛人，駕駛汽車有違反本條例之行為，經交通勤
    務警察或依法令執行交通稽查任務人員制止時，不聽制止或
    拒絕停車接受稽查而逃逸者，除按各該條規定處罰外，處新
    臺幣（下同）三千元以上六千元以下罰鍰。」，道路交通管
    理處罰條例第六十條第一項定有明文；又「汽車駕駛人有下
    列各款所列條款之一者，除依原條款處罰鍰外，並予記點：
    一、有…或第六十條第一項、第二項第一款、第二款情形之
    一者，各記違規點數一點。」、「依前項各條款，已受吊扣
    或吊銷駕駛執照處分者，不予記點。」，同條例第六十三條
    第一項第一款、第二項亦有明文規定。復依違反道路交通管
    理事件統一裁罰基準及處理細則第二條第二項規定附件「附
    件違反道路交通管理事件統一裁罰基準表」規定，就「違反
    事件」為「汽車駕駛人，駕駛汽車有違反本條例之行為，經
    交通勤務警察或依法令執行交通稽查任務人員制止時，不聽
    制止或拒絕停車接受稽查而逃逸」之違反道路交通管理處罰
    條例第六十條第一項之行為，且屬「於期限內繳款或到案聽
    候裁決者」，依「統一裁罰基準」為罰鍰三千元，裁罰機關
    並應依「備註欄」為「記違規點數一點」之處分。此外，「
    汽車駕駛人之行為有下列情形之一，當場不能或不宜攔截製
    單舉發者，得逕行舉發：一、…。四、不服指揮稽查而逃逸
    ，或聞消防車、救護車、警備車、工程救險車之警號不立即
    避讓。五、…。」、「第一項逕行舉發，應記明車輛牌照號
    碼、車型等可資辨明之資料，以汽車所有人為被通知人製單
    舉發。」，道路交通管理處罰條例第七條第一項、第四項有
    明文規定，而「本條例之處罰，受舉發違反道路交通管理事
    件之受處罰人，認為受舉發之違規行為應歸責他人者，應於
    舉發違反道路交通管理事件通知單應到案日期前，檢附相關
    證據及應歸責人相關證明文件，向處罰機關告知應歸責人，
    處罰機關應即另行通知應歸責人到案依法處理。逾期未依規
    定辦理者，仍依本條例各該違反條款規定處罰。」、「依本
    條例規定逕行舉發或同時併處罰其他人之案件，推定受逕行
    舉發人或該其他人有過失。」，同條例第八十五條第一項、
    第四項亦有明文規定。
二、本件抗告人即受處分人甲○○於民國九十八年八月二十四日
    下午九時十五分許，騎乘車牌號碼五二七－ＢＨＫ號機車，
    行經臺北縣三重市○○街與溪尾街之交岔路口之溪尾街往仁
    愛街方向車道，搭載一名小孩，均未帶安全帽乙情，固不否
    認（見原審卷第二０頁反面），惟辯稱：伊未有於系爭違規
    時間騎乘系爭機車行經系爭違規地點遇到攔檢之印象云云（
    見本院卷第五頁）。經查：本件舉發經過，業據證人即舉發
    員警楊雅智到庭證稱：當時我大概是站在溪尾街那裡有一家
    剪頭髮的地方，然後我看到抗告人沒有戴安全帽，他前面載
    一個小孩，小孩是站在前座，然後我有把他攔下來，他們有
    停一下，但是等到我要過去跟他們拿證件的時候，他們就跑
    掉了。…他是在我前面一點點的地方，我是向前走過去的時
    候，他才騎車跑的等語（見原審卷第二一頁）；並參照證人
    楊雅智庭呈之系爭違規地點照片（見原審卷第二六至二九頁
    ），該地點係劃設白實線（快慢車道分隔線），各有一快、
    慢車道之道路，依員警於現場照片標示之站立攔停地點係在
    慢車道之靠近白實線處，而系爭機車之行車路徑係沿白實線
    外側之快車道穿越過上開員警站立處所旁；且抗告人亦坦承
    其確實常常未戴安全帽載其小孩經過上開地點等語（見原審
    卷第二一頁），是依據該車道之車道寬度、員警攔停站立位
    置等事證，尚難認員警有誤認之情形。抗告人辯稱未遇到員
    警攔檢云云，自難認屬實。
三、綜上，抗告人確有上開違規行為。從而，原審以依道路交通
    管理處罰條例第六十條第一項規定，原處分機關誤以六千元
    為裁罰，顯有裁罰錯誤之違法之事由存在，將原處分撤銷，
    併自為依道路交通管理處罰條例第六十條第一項、第六十三
    條第一項第一款及違反道路交通管理事件統一裁罰基準表之
    規定，裁處罰鍰三千元，並記違規點數一點，核無不當。抗
    告人仍執陳詞指摘原審裁定不當云云，為無理由，應予駁回
    。至抗告人於抗告狀中請求本院調閱該路口之攝影畫面云云
    ，因抗告人就其於上開違規時間經過違規地點乙情亦不爭執
    ，且本件事證已明業如前述，自無調閱之必要，併為敘明。
據上論結，應依道路交通案件處理辦法第二十六條，刑事訴訟法
第四百十二條，裁定如主文。
中    華    民    國    99    年    1     月    29    日
                 刑事第十七庭  審判長法  官 王聰明
                                     法  官 陳世宗
                                     法  官 陳憲裕
以上正本證明與原本無異。
不得再抗告。
                                     書記官 張玉如
中    華    民    國    99    年    2     月    2     日


司法院資訊處製作；財團法人民間司法改革基金會備份。
